臺灣桃園地方法院民事裁定
111年度消債更字第104號
聲  請  人  
即  債務人  蔡佩娟  
代  理  人  黃秀忠律師
上列聲請人因消費者債務清理條例事件，聲請更生，本院裁定如
下：
    主  文
更生之聲請駁回。
聲請程序費用新臺幣1,000元由聲請人負擔。
    理  由
一、按債務人不能清償債務或有不能清償之虞者，得依本條例所
    定更生或清算程序，清理其債務；債務人無擔保或無優先權
    之本金及利息債務總額未逾新臺幣（下同）1,200萬元者，
    於法院裁定開始清算程序或宣告破產前，得向法院聲請更生
    ；債務人對於金融機構負債務者，在聲請更生或清算前，應
    向最大債權金融機構請求協商債務清償方案，或向其住、居
    所地之法院或鄉、鎮、市、區調解委員會聲請債務清理之調
    解，消費者債務清理條例（下稱消債條例）第3條、第42條
    第1項、第151條第1項定有明文。所謂「不能清償」，指債
    務人因欠缺清償能力，對已屆期之債務，全盤繼續處於不能
    清償之客觀經濟狀態者而言。又所謂「不能清償之虞」，係
    指依債務人之清償能力，就現在或即將到期之債務，有不能
    清償之蓋然性或可能性而言。易言之，債務人之狀態如置之
    不理，客觀上得預見將成為不能清償之情形而言，此將來發
    生不能清償之事實，不必達到高度之確信。至於債務人之清
    償能力，則包括財產、信用及勞力（技術），並不以財產為
    限，必須三者總合加以判斷仍不足以清償債務，始謂欠缺清
    償能力而成為不能清償。又按聲請更生或清算不合程式或不
    備其他要件者，法院應以裁定駁回之。但其情形可以補正者
    ，法院應定期間先命補正，消債條例第8條亦有明文。
二、聲請意旨略以：聲請人現職於神準科技股份有限公司，每月
    薪資約3萬元，名下除有中國鋼鐵股份有限公司之股票數股
    以外，尚有1輛汽車及1輛機車，無擔保或無優先權之債務總
    額則未逾1,200萬元，復未經法院裁定開始清算程序或宣告
    破產，且聲請人於民國110年12月15日向鈞院聲請消費者債
    務清理之調解，但調解不成立，爰聲請更生等語。
三、經查：
　　㈠關於前置協商之要件：聲請人前於110年12月15日向本院聲
      請消費者債務清理之調解，因無力清償債務而與最大債權
      銀行調解不成立等情，有本院調解不成立證明書附卷可按
      （見本院110年度司消債調字第599號卷第58頁，下稱調解
      卷），堪可採認。　　　　
　　㈡關於聲請人之債務總額：聲請人雖陳報其無擔保或無優先
      權債務總額為226萬3,876元（見調解卷第11頁），然依債
      權人之陳報（見調解卷第53至55頁、本院卷第29至33頁）
      ，實為139萬4,604元（計算式：134萬5,496元＋4萬9,108
      元＝139萬4,604元），本院認應以該金額為其債務總額。
      　
　　㈢關於聲請人之財產及收入：聲請人名下除有中國鋼鐵股份
      有限公司之股票數股外，尚有1輛汽車及1輛機車，有聲請
      人提出之全國財產稅總歸戶財產查詢清單、汽機車行照、
      111年5月9日陳報狀在卷可佐（見調解卷第25、33頁；本
      院卷第23頁）；就收入部分，聲請人稱現任職於神準科技
      股份有限公司，因111年起調整至早班，每月薪資約3萬元
      ，並提出聲請人之108年度及109年度綜合所得稅各類所得
      資料清單、薪資單、勞工保險被保險人投保資料表、110
      年12月24日陳報狀為證（見調解卷第26至32、45頁；本院
      卷第25至27頁），惟經本院於111年4月25日以裁定命聲請
      人補正職位調整至早班後之薪資證明資料，聲請人僅於11
      1年5月9日提出111年4月之薪資單1紙為憑（見本院卷第25
      頁）。而依聲請人歷次薪資單所載，其薪資結構尚包含全
      勤獎金、輪班津貼、加班誤餐費、營運獎金、季久任獎金
      、免稅加班等薪資加項，依消債條例施行細則第21條第4
      項規定，債務人於聲請更生或清算程序時所申報之收入應
      包括基本薪資、工資、佣金、獎金、津貼等在內之所有收
      入數額，且前開獎金依企業運作營收情形而每月有所變動
      ，尚難單憑1個月之薪資單認定聲請人現收入狀況，故本
      院審酌聲請人提出之109年度綜合所得稅各類所得資料清
      單、110年8月至10月、111年4月之薪資單，復參酌聲請人
      之投保薪資4萬5,800元（見本院卷第27頁），認聲請人之
      平均每月薪資應以4萬5,715元列計〔計算式：（57萬4,511
      元＋3萬4,266元＋5萬2,576元＋4萬4,496元＋2萬5,588元）÷1
      6個月＝4萬5,715元，元以下四捨五入〕。
　　㈣關於聲請人之必要支出：聲請人陳報其每月必要生活費用
      為2萬4,952元（包括：房租5,000元、膳食費9,000元、交
      通費1,000元、醫療費5,100元、勞健保1,752元、電話費1
      00元、電費1,000元、生活雜支2,000元），業提出芯悅診
      所乙種診斷證明書、醫療費用明細收據、房屋租賃契約書
      影本（見調解卷第34、35、46至50頁）。其中膳食費9,00
      0元及交通費1,000元，未據聲請人提出相關單據以實其說
      ，且高於一般情形，況聲請人之職業無額外支出交通費用
      之需求，任職之公司亦有提供加班之誤餐費及團膳，加以
      聲請人現處於聲請更生之狀態，應當撙節開支，故聲請人
      陳報之上開支出金額，均應酌減至適當程度；醫療費5,10
      0元之部分，聲請人提出之診斷證明書確載有「目前除健
      保用藥外需使用自費打針用藥每月費用4500元整」等語（
      見調解卷第34頁），故此部分之支出即為可採；勞健保1,
      752元之部分，聲請人之勞健保費用已由公司代為抵扣，
      有聲請人之薪資單為憑（見本院卷第25頁），此部分支出
      應予剔除；本院再審酌桃園市111年度平均每人每月最低
      生活費、聲請人之經濟及上開家庭狀況等情，認聲請人陳
      報之其餘金額尚屬適當，是聲請人每月必要生活費用應以
      2萬0,200元列計（計算式：5,000元＋6,500元＋500元＋5,10
      0元＋100元＋1,000元＋2,000元＝2萬0,200元）。　
四、綜前所述，聲請人名下有中國鋼鐵股份有限公司之股票數股
    、1輛汽車及1輛機車，現每月所得收入為4萬5,715元，扣除
    聲請人之必要生活支出2萬0,200元後，剩餘2萬5,515元（計
    算式：4萬5,715元－2萬0,200元＝2萬5,515元）。而本件聲請
    人之無擔保或無優先權債務總額含本金、利息、違約金計至
    110年12月間，為139萬4,604元。則聲請人以其能力，縱全
    數清償上開債務，亦僅須約5年（計算式：139萬4,604元÷2
    萬5,515元＝54.7個月），即使加計利息，所須清償之時間亦
    不逾上開期間之2倍。而聲請人為75年次，目前36歲，距強
    制退休年齡65歲尚有29年，足認其並非不能清償上揭債務。
    本件客觀上既難認聲請人有不能清償債務或有不能清償之虞
    之情事存在，核與消債條例第3條所定要件即有不符，揆諸
    首揭法律規定，聲請人本件更生之聲請，為無理由，應予駁
    回。　　　　
五、爰裁定如主文。　　　
中　　華　　民　　國　　111 　年　　7 　　月　　8 　　日
                  民事第二庭    法　官　張震武
以上正本係照原本作成。　　　　　　　　　
如不服本裁定，應於裁定送達後10日內，以書狀向本院提出抗告
，並繳納抗告費新臺幣1,000元。
中　　華　　民　　國　　111 　年　　7 　　月　　8 　　日
                                 書記官  陳𥴡濤